最高法院刑事判決　　　　　　　　　　　　　　　九十三年度台上字第二三八六號
　　上　訴　人　甲○○
右上訴人因違反槍砲彈藥刀械管制條例案件，不服臺灣高等法院臺南分院中華民國九
十三年二月二十四日第二審更審判決（九十二年度重上更(二)字第四四六號，起訴案號
：臺灣雲林地方法院檢察署八十七年度偵字第三０九三號），提起上訴，本院判決如
左：
    主  文
上訴駁回。
    理  由
按刑事訴訟法第三百七十七條規定，上訴於第三審法院，非以判決違背法令為理由，
不得為之。是提起第三審上訴，應以原判決違背法令為理由，係屬法定要件。如果上
訴理由狀並未依據卷內訴訟資料，具體指摘原判決不適用何種法則或如何適用不當，
或所指摘原判決違法情事，顯與法律規定得為第三審上訴理由之違法情形，不相適合
時，均應認其上訴為違背法律上之程式，予以駁回。本件原判決撤銷第一審不當之科
刑判決，改判仍論處上訴人甲○○未經許可，持有可發射金屬具有殺傷力之玩具長槍
（累犯）罪刑（處有期徒刑一年二月，併科罰金新臺幣一萬元，罰金如易服勞役，以
新臺幣九百元【即銀元三百元】折算一日）。上訴人之上訴意旨略稱：（一）依民國
九十二年九月一日施行之刑事訴訟法規定，法院囑託相當之機關、團體為鑑定時，雖
得於法院外為鑑定，但鑑定之經過及其結果，應命鑑定之機關或團體，以言詞或書面
報告之，如以書面報告者，於必要時得使其以言詞說明。而鑑定，除刑事訴訟法第十
二章證據第三節鑑定及通譯有特別規定外，準用前節關於人證之規定，應命具結及到
法庭接受訊問或詰問，若鑑定人或鑑定機關、團體內實施鑑定之人，僅就其鑑定經過
及結果製作書面鑑定報告，而未命其具結及到法庭接受訊問或詰問，則與證人審判外
之陳述無異，該項書面陳述，既非在審判外向法官所為，亦非在偵查中向檢察官或檢
察事務官、或於調查中向司法警察所為，自無證據能力。從而刑事訴訟法修正施行後
，法院囑託鑑定人或機關、團體為鑑定時，除應命其具結，並將鑑定之經過及結果製
作書面鑑定報告外，該鑑定人或機關、團體內實施鑑定之人，仍應到法院向審判長說
明陳述，並接受訊問及詰問，其鑑定之經過及結果，始有證據能力。原審並未傳訊內
政部警政署刑事警察局（下稱刑事警察局）實施鑑定之人到庭說明或陳述，並接受訊
問及詰問，即逕以該局八十七年七月十六日刑鑑字第四九一０號鑑驗通知書及所附殺
傷力數據暨司法院秘書長6.11.秘台廳（二）字第０６９８５號函，作為認定上訴人
所持玩具長槍具有殺傷力之證據，惟實施上開鑑定之人是否具有從事槍枝殺傷力鑑定
之專業知識？其以何方法實施鑑定？射擊距離如何？其彈丸單位面積動能之數據如何
測出？以何機器測量？有無誤差值？係向虛擬物射擊抑或向豬隻皮肉層或人體皮肉層
射擊測試？射擊幾次？各次射擊所得之數據是否一致？均未調查明白，原判決顯屬違
反刑事訴訟法第一百五十九條第一項、第一百九十七條、第二百零六條第三項、第二
百零八條第一項後段、第二項等規定，有判決不適用法則及證據調查未盡之違法。（
二）上訴人於原審調查時曾質疑刑事警察局八十七年七月十六日刑鑑字第四九一０號
鑑驗通知書之正確性，聲請再將扣案玩具長槍及二氧化碳鋼瓶送請相關機關、團體為
鑑定，原審就此未加調查，復未於判決理由內說明無調查必要之理由，顯有判決不載
理由及應於審判期日調查之證據未予調查之違法。（三）上訴人持有之該支玩具長槍
，在客觀上機械功能是否良好，以及持之發射直徑六公厘之彈丸，是否足以穿入人體
皮肉層，非經鑑定，無法具體判定，上訴人於主觀上，復認為該槍屬玩具長槍，係供
打鳥之用，從未意識到其足以對人體造成殺傷力，或持之射擊足以穿入人體皮肉層，
亦未考慮持以供作犯罪之用，上訴人於主觀上對該支玩具長槍，是否具有殺傷力，並
無具體明確之認識，自難遽論以槍砲彈藥刀械管制條例第十一條第四項之未經許可持
有可發射金屬具有殺傷力之槍枝罪，至於該槍枝事後經鑑定，雖認為足以穿入人體皮
肉層，具有殺傷力，但此結果，非上訴人持有時所得明知。（四）持該支玩具長槍射
殺斑鳩，與持該長槍射擊金屬是否足以穿透人體皮肉層無關，況且該長槍之射擊力，
雖足以射殺斑鳩，但究係穿透性射殺﹖抑或撞擊性射殺，未經原判決明確認定，而斑
鳩之皮肉層與人體皮肉層之差異性為何﹖為何以該玩具長槍足供射殺斑鳩，即認定上
訴人持有該長槍之時，即明知持之射擊彈丸足以穿透人體皮肉層﹖原判決俱未說明，
逕以：「上訴人既持之射殺斑鳩，並有如附卷之被射殺斑鳩屍體三幀可參」，推論上
訴人對該槍具殺傷力之情形當已知悉，自有判決不載理由之違法云云。
惟查原判決依憑上訴人供認於八十七年一月間某日，在台南市○○路邊，以新台幣（
下同）三千元之對價，向綽號「阿猴」之不詳姓名男子，購得扣案玩具長槍一支及作
為該槍發射動力之二氧化碳鋼瓶二個，嗣於八十七年六月二十六日晚十一時三十分許
，在雲林縣莿桐鄉四合村之田間持該槍射擊斑鳩時為警查獲等語、卷附刑事警察局八
十七年七月十六日刑鑑字第四九一０號鑑驗通知書、司法院秘書長6.11.秘台廳（二
）字第０６９８５號函釋內容、內政部九十二年十二月二十四日內授警字第０９２０
００７０３９號函、其持之射殺斑鳩之屍體照片三幀及扣案之玩具長槍一枝、二氧化
碳鋼瓶二個等證據資料，認定上訴人有其事實欄所載之犯行，已於理由內詳敘其調查
證據之結果及取捨證據認定之理由。並就上訴人否認犯罪，辯稱：不知該玩具長槍具
有殺傷力云云，認非可採，予以指駁。就形式上觀察，原判決並無不載理由、採證違
背證據法則、應於審判期日調查之證據未予調查、不適用法則等違背法令之情形。至
於九十二年九月一日施行之刑事訴訟法第二百零八條第一項係規定：「法院或檢察官
得囑託醫院、學校或其他相當之機關、團體為鑑定或審查他人之鑑定，並準用第二百
零三條至第二百零六條之一之規定，其須以言詞報告或說明時，得命實施鑑定或審查
之人為之」，則法院或檢察官囑託醫院、學校或其他相當之機關、團體為鑑定或審查
他人之鑑定時，為探求真實及究明鑑定之經過，於必要時，固得命實際實施鑑定或審
查之人到場以言詞報告或說明，惟是否命實際實施鑑定或審查之人到場以言詞報告或
說明，法院本有自由酌裁之權，非謂於囑託醫院、學校或其他相當之機關、團體為鑑
定或審查他人鑑定之情況，非經實際實施鑑定或審查之人到庭以言詞報告或說明，該
經合法調查之書面鑑定報告，仍不得作為判決之基礎。依原審審判筆錄記載，原審審
判長於審判期日，已以提示並告以要旨之方式，提示刑事警察局八十七年七月十六日
刑鑑字第四九一０號鑑驗通知書及九十二年十二月二日刑鑑字第０九二０二二六二七
０號函（含內援引之司法院秘書長6.11.秘台廳（二）字第０６９８５號函內容），
命上訴人表示意見，上訴人分別答稱：「我沒有犯罪故意」、「無意見」（見原審卷
第六七頁），則原判決採納業經合法調查之上開鑑驗通知書及司法院秘書長6.11.秘
台廳（二）字第０６９８５號函釋意旨，作為判決之基礎，於採證法則無違。至於刑
事警察局就扣案槍枝之鑑定過程、方法、動能計算方式，依該局八十七年七月十六日
刑鑑字第四九一０號鑑驗通知書所載，該項鑑定係由該局鑑識科物理組負責，以：「
待測槍枝裝填氣體及彈丸後，加以發射測試其發射速度，測試距離為槍口距第一測定
點五十公分，第一測定點距第二測定點二公尺」，為測試方法，動能計算則係依公式
E=　MV 計算，E為動能單位焦耳、M為重量單位公斤、V為速度單位公尺／秒，單位面
積動能係以動能除以彈丸截面積，而發射速度係採試射三次之平均值（見偵查卷第十
五頁），上訴意旨（一）置該鑑驗通知書內上開明確之記載於不論，徒憑己意，任指
原判決違反刑事訴訟法第一百五十九條第一項、第一百九十七條、第二百零六條第三
項、第二百零八條第一項後段、第二項等規定，有判決不適用法則及證據調查未盡之
違法，顯不足以辨識原判決已具備違背法令之形式要件。再依原審準備程序筆錄之記
載，上訴人並未聲請再將扣案玩具長槍及二氧化碳鋼瓶送請相關機關、團體為鑑定，
原審受命法官諭知之調查證據程序，乃再函請刑事警察局作槍枝鑑定，嗣將扣案玩具
長槍及二氧化碳鋼瓶送請該局鑑定，仍認送鑑槍枝具殺傷力，有該局九十二年十二月
二日刑鑑字第０九二０二二六二七０號函（見原審卷第四三頁）在卷可按。嗣原審審
判長於審判期日，詢問上訴人：「尚有證據請求調查﹖」，又答稱：「無」，上訴意
旨（二）至法律審之本院，始又執原審未再將扣案玩具長槍及二氧化碳鋼瓶送請相關
機關、團體為鑑定云云，指摘原判決不載理由及應於審判期日調查之證據未予調查，
自非依據卷內資料而為主張。又原判決係以上訴人供認：於八十七年一月間某日，在
台南市○○路邊，以三千元之對價，向綽號「阿猴」之不詳姓名男子，購得扣案玩具
長槍一支及作為該槍發射動力之二氧化碳鋼瓶二個，嗣於八十七年六月二十六日晚十
一時三十分許，在雲林縣莿桐鄉四合村之田間持該槍射擊斑鳩時為警查獲等語、與卷
附之刑事警察局八十七年七月十六日刑鑑字第四九一０號鑑驗通知書、司法院秘書長
6.11.秘台廳（二）字第０６９８５號函釋意旨、內政部九十二年十二月二十四日內
授警字第０９２０００７０３９號函、上訴人持之射殺斑鳩之屍體照片三幀、扣案之
玩具長槍一枝、二氧化碳鋼瓶二個及槍砲彈藥刀械管制條例明文禁止人民未經許可持
有可發射金屬或子彈具有殺傷力之槍枝，業於七十二年六月二十七日公布實施，上訴
人曾有違反槍砲彈藥刀械管制條例前科，有前科表在卷足憑，其實難諉稱不知等證據
資枓，相互印證，認定上訴人有未經許可，持有可發射金屬具有殺傷力之玩具長槍犯
行，乃事實審法院無違於證據法則之採證認事自由判斷職權之合法行使，並未違法，
上訴意旨（三）、（四）徒憑己見，對此任為單純事實上爭執，自非適法。綜上所論
，本件上訴違背法律上之程式，應予駁回。
據上論結，應依刑事訴訟法第三百九十五條前段，判決如主文。
中　　　華　　　民　　　國　　九十三　　年　　　五　　　月　　　七　　　日
                              最高法院刑事第一庭
                                  審判長法官  施　文　仁
                                        法官  林　永　茂
                                        法官  蕭　仰　歸
                                        法官  賴　忠　星
                                        法官  張　祺　祥
      右正本證明與原本無異
                                              書  記  官
中　　　華　　　民　　　國　　九十三　　年　　　五　　　月　　 十三 　　日
                                                                        Ｅ
